臺灣臺南地方法院臺南簡易庭民事判決
111年度南簡字第88號
原      告  江銘達
被      告  蔡登雲

上列當事人間請求給付仲介費事件，經本院於民國111年5月12日
言詞辯論終結，判決如下：
    主      文
原告之訴駁回。
訴訟費用新臺幣肆仟柒佰肆拾元由原告負擔。
    事實及理由
一、原告起訴主張：
（一）被告於民國108年間委託原告出售被告所有坐落臺南市○○
      區○○○段000○000○000地號土地（下合稱系爭土地），約定
      系爭土地底價為每分新臺幣（下同）1,380,000元，如售
      出則給付原告百分之4報酬（系爭土地面積約8分），被告
      並交付系爭土地所有權狀影本予原告收執。原告於108年
      間已找到買主楊清山並告知被告，但因當時楊清山之配偶
      身體不好，故未立即成立買賣契約。詎被告竟於110年間
      與楊清山成立買賣契約，將系爭土地所有權移轉登記予楊
      清山，並故意不告知原告，原告於110年8月間通知被告有
      另一買主有意願要買系爭土地時，被告稱其不賣了，原告
      查詢後始知被告已於110年4月6日將系爭土地所有權移轉
      登記予楊清山。買主楊清山既係原告所介紹之買主，被告
      即應依約給付原告百分之4報酬即440,000元，爰依居間之
      法律關係提起本訴。
（二）對被告抗辯之陳述：
　　　原告與楊清山於110年8月20日在臺南市六甲區公所調解成
      立，楊清山同意給付原告居間報酬15,000元，承認系爭土
      地係原告介紹成交的。被告當初委託原告時，係先約在六
      甲官田交流道下，並帶原告去看系爭土地的位置、交付系
      爭土地所有權狀影本。楊清山於108年間看到原告設置的
      出售系爭土地廣告而和原告聯絡，原告即帶楊清山去看系
      爭土地，楊清山當時亦表示有買受意願，但要等其配偶身
      體狀況恢復後再談，原告有留被告的資料給楊清山，原告
      當天就有打電話告知被告此事，被告稱如果楊清山有聯絡
      伊，會與原告聯絡等語。
（三）並聲明：被告應給付原告440,000元。
二、被告則以：原告雖提出系爭土地所有權狀影本，惟該影本上
    所書寫之文字並非被告所寫，亦無被告之簽名，被告否認兩
    造間有任何應給付居間報酬之約定。當初是原告來找被告，
    被告口頭答應讓原告去賣系爭土地，但兩造並未約定報酬金
    額，如果是透過原告介紹買主而成交，係會給原告報酬。系
    爭土地實際出售價格並每分1,380,000元，原告連系爭土地
    之價金為何均不知悉，如何稱被告有委託其出售系爭土地之
    行為。證人楊清山係看到被告請人架設之廣告看板，詢問隔
    壁地主取得被告電話後主動與被告聯絡，並非透過原告，原
    告主張係其為被告找到買主，並非屬實。楊清山給付原告報
    酬，係因不堪其擾，並非原告有為其介紹購買系爭土地。況
    原告與楊清山間之調解筆錄並無法證明兩造間有居間契約存
    在。原告並非不動產營業員或不動產經紀人，被告根本不可
    能委託原告出售系爭土地，原告主張其為仲介，已違反不動
    產經紀業管理條例第32條規定等語，資為抗辯。並聲明：原
    告之訴駁回。
三、本院得心證之理由：
（一）關於系爭土地原為被告所有，被告曾口頭委託原告出售系
      爭土地；被告於110年3月間與訴外人楊清山就系爭土地成
      立買賣契約，並於110年4月6日將系爭土地所有權移轉登
      記予楊清山及其指定之人等情，有系爭土地所有權狀、系
      爭土地第二類登記謄本各1份附卷可參（見本院110南司簡
      調字第1025號卷第19至29頁），且為兩造所不爭執，堪信
      為真實。
（二）按稱居間者，謂當事人約定，一方為他方報告訂約之機會
      或為訂約之媒介，他方給付報酬之契約，為民法第565條
      所規定。又民法第565條所定之居間有二種情形，一為報
      告訂約機會之報告居間，一為訂約之媒介居間。所謂報告
      居間，不以於訂約時周旋於他人之間為之說合為必要，僅
      以為他方報告訂約之機會為已足，而居間人之報酬，於雙
      方當事人因居間而成立契約時，應許其請求。至於居間行
      為就令自始限於媒介居間，而僅為報告即已有效果時，亦
      應許居間人得請求報酬之支付（最高法院52年台上字第26
      75號判決要旨參照 ）。次按當事人主張有利於己之事實
      者，就其事實有舉證之責任，民事訴訟法第277條前段定
      有明文；且民事訴訟如係由原告主張權利者，應先由原告
      負舉證之責，若原告先不能舉證，以證實自己主張之事實
      為真實，則被告就其抗辯事實即令不能舉證，或其所舉證
      據尚有疵累，亦應駁回原告之請求。
（三）原告主張：原告於108年間帶訴外人楊清山去看系爭土地
      時，楊清山表示有買受意願，原告當時有留被告的資料給
      楊清山，原告當天就有打電話告知被告云云，為被告所否
      認，原告自應就其上揭主張負舉證之責。然原告就其主張
      當天有告知被告相關情形乙節，並未能舉證以實其說，自
      難認原告有何以報告居間為由向被告請求報酬之餘地；再
      查，證人即系爭土地之買受人楊清山於本院審理時證謂：
      「（是否認識原告或被告？）兩個都認識。原告是用網路
      賣土地，我大概在107、108年間看到網路，我約原告到土
      地的現場碰面，我跟他說我對這塊土地有興趣。我也沒有
      留我的資料。他也沒有留他的資料給我。我約原告看土地
      後兩年後，在系爭土地旁邊我有一塊土地，我就順便去看
      系爭土地賣了沒有，系爭土地當時在種稻田，種稻的人也
      在場，我就問該人說這土地不好了，為何這麼久沒有賣出
      去。該人問我想要買嗎，我說我看看不一定要買。該人說
      你如果要買，我有這塊土地的所有人有電話。該人說要把
      電話給我，叫我直接跟土地所有人聯繫。我就直接拿電話
      跟土地所有人聯繫，土地所有人就是被告。（有一支手機
      號碼0912﹡﹡﹡﹡﹡﹡有無印象？）……我是在網路看到土地出售
      的內容後，用這支手機跟原告聯繫。……（上開種稻的人是
      誰？）好像是被告的朋友。……（你當初碰到原告時，原告
      有無提供被告資料給你或你有留資料給原告？）都沒有。
      ……原告當時並沒有拿資料給我看，原告只有拿有土地形狀
      的圖給我看，而且只有一下下。跟我解釋土地的外圍狀況
      大概是這樣。」等語（見本院卷第32頁反面至33頁），又
      考量上揭證人原與兩造素不相識，且偽證罪係為7年以下
      有期徒刑之重罪，衡情，上揭證人要無迴護被告，致使自
      己身陷偽證罪風險之必要，是其證詞應屬可信，復參以原
      告當時並未將被告之電話交予楊清山乙節（見本院卷第33
      頁反面），可知楊清山當時並未自原告處取得任何被告之
      聯繫方式，而係經2年後至系爭土地現場，透過系爭土地
      之使用人而取得被告之聯繫方式後，再與被告聯繫達成系
      爭土地之買賣乙節，是可認楊清山買受取得系爭土地，並
      非因原告媒介居間所達成，此外，原告未能提出其他證據
      證明上揭系爭土地之買賣之成立係由其所促成，是原告亦
      無以訂約之媒介居間為由，請求被告給付報酬之可能。
四、綜上所述，原告依居間之法律關係，請求被告給付報酬440,
    000元，為無理由，應予駁回。
五、末按訴訟費用，由敗訴之當事人負擔；法院為終局判決時，
    應依職權為訴訟費用之裁判，民事訴訟法第78條及第87條第
    1項分別定有明文。經核本件訴訟費用額即裁判費4,740元，
    應由敗訴之原告負擔，爰判決如主文第2項所示。
據上論結，本件原告之訴為無理由，依民事訴訟法第436條第2項
、第78條、第87條第1項，判決如主文。
中    華    民    國   111    年    5     月    31    日
                  臺灣臺南地方法院臺南簡易庭
                                  法  官  王參和
以上正本係照原本作成。
如不服本判決，應於送達後20日內，向本院提出上訴狀並表明上
訴理由，如於本判決宣示後送達前提起上訴者，應於判決送達後
20日內補提上訴理由書（須附繕本）。
如委任律師提起上訴者，應一併繳納上訴審裁判費。
中    華    民    國   111    年    5     月    31    日
                                  書記官  沈佩霖